臺灣高等法院民事判決　　　　　　　　 99年度上易字第153號
上　訴　人　高大衛即高峰承受.
訴訟代理人　楊嘉中律師
被　上訴人　傅曉權
訴訟代理人　許永昌律師
複 代 理人　潘則華律師
上列當事人間請求排除侵害事件，上訴人對於中華民國98年12月
9日臺灣臺北地方法院98年度訴字第1019號第一審判決提起上訴
，本院於100年8月3日言詞辯論終結，判決如下：
    主  文
原判決除確定部分外廢棄。
上廢棄部分，被上訴人在第一審之訴及其假執行之聲請均駁回。
第一、二審訴訟費用（除確定部分外）由被上訴人負擔。
    事實及理由
一、本件上訴人高峰於訴訟中之民國（下同）99年12月24日死亡
    ，並由其繼承人高大衛具狀承受訴訟，有戶籍謄本、繼承系
    統表、民事上訴理由(三)狀可憑（見本院卷第105、103、104
    、102、100頁），核與法相符，應予准許。
二、被上訴人主張：坐落新北市○○區○○段大坪腳小段第30之
    44地號土地（下稱系爭土地）為被上訴人與訴外人王定國共
    有，且無分管協議，詎上訴人及原審共同被告等未經系爭土
    地之所有權人全體同意，而占有系爭土地如附圖1編號A所示
    面積64平方公尺部分，並在其上建築墳墓及附屬建物（下稱
    系爭地上物）以為使用，顯無合法權源，爰依法求為命上訴
    人及原審共同被告等，應將坐落系爭土地如附圖1編號A所示
    面積64平方公尺上之系爭地上物拆除，並將土地返還被上訴
    人及王定國。原審判決上訴人應拆除系爭地上物以返還土地
    予被上訴人及王定國，而駁回被上訴人其餘之訴。上訴人就
    其敗訴部分提起上訴。並答辯聲明：上訴駁回（被上訴人就
    其敗訴部分未據聲明不服，已告確定）。
三、上訴人則以：系爭地上物所坐落之系爭土地如附圖1編號A所
    示面積64平方公尺部分，業經裁判確定分割予王定國，不待
    登記即由王定國取得該部分之所有權，故被上訴人就該部分
    土地即無從依民法第767條規定為任何請求等語，資為抗辯
    ，並上訴聲明：(一)原判決不利於上訴人部分廢棄。(二)被上訴
    人在第一審之訴及其假執行之聲請均駁回。
四、經查系爭土地原為被上訴人與王定國共有，上訴人占用系爭
    土地如附圖1編號A所示面積64平方公尺部分，並在其上興建
    系爭地上物，嗣系爭土地經法院確定判決分割方法如附圖2
    所示，其中e、i部分歸被上訴人所有，其餘f、g、h部分歸
    王定國所有，而本件涉訟之系爭土地如附圖1編號A所示部分
    ，復經被上訴人陳明位於系爭土地如附圖2所示g、h範圍內
    等情，為兩造所不爭執，並有系爭土地登記謄本、原審97年
    8月7日勘驗筆錄、照片、新北市新店區地政事務所土地複丈
    成果圖、原法院99年3月11日97年度訴字第6651號民事判決
    、本院99年度重上字317號民事判決、最高法院100年度台上
    字第556號民事裁定、本院99年6月7日及100年6月27日準備
    程序筆錄可稽（見原審店簡字卷(一)第4、110-121、123、124
    、126頁、本院卷第73-82、84、85頁、第50頁背面、第107
    頁背面），堪信為真實。
五、被上訴人主張上訴人無權占用系爭土地如附圖1編號A所示面
    積64平方公尺部分，並在其上興建系爭地上物，被上訴人依
    民法第767條規定得請求拆除、返還土地予被上訴人及王定
    國等情，則為上訴人所否認，並以前揭情詞置辯。是本件爭
    點厥為被上訴人是否仍為系爭土地如附圖1編號A所示部分之
    共有人？上訴人是否無權予以占有，而得由被上訴人為共有
    人全體之利益為回復共有物之請求？爰析述如下：
  (一)按所有人對於無權占有或侵奪其所有物者，得請求返還之、
    各共有人對於第三人，得就共有物之全部為本於所有權之請
    求。但回復共有物之請求，僅得為共有人全體之利益為之，
    民法第767條第1項前段、第821條定有明文。又共有物之分
    割，經分割形成判決確定者，即生共有關係終止及各自取得
    分得部分所有權之效力，共有人對於他共有人分得之部分即
    喪失共有權利（最高法院51年度台上字第2641號判例要旨參
    照）。另不動產物權因法院之判決而取得者，不以須經登記
    為生效要件，固為民法第759條之所明定，惟此之所謂判決
    ，係僅指依其宣告足生物權法上取得某不動產物權效果之力
    ，恒有拘束第三人之必要，而對於當事人以外之一切第三人
    亦有效力者（形成力亦稱創效力）而言，唯形成判決（例如
    分割共有物之判決）始足當之，不包含其他判決在內（最高
    法院43年度台上字第1016號判例要旨參照）。
  (二)查系爭土地原為被上訴人與王定國所共有，嗣由上訴人與訴
    外人羅恩雄依民法第242條規定代位王定國請求分割系爭土
    地，案經原法院99年3月11日97年度訴字第6651號民事判決
    分割方法如附圖2所示，其中e、i部分歸被上訴人所有，其
    餘f、g、h部分歸王定國所有，被上訴人不服，所提上訴分
    經本院99年度重上字317號民事判決、最高法院100年度台上
    字第556號民事裁定駁回確定，則被上訴人與王定國就系爭
    土地之共有關係已行終止，不待登記即由王定國取得如附圖
    2所示f、g、h部分之所有權，被上訴人對於王定國分得之部
    分即喪失共有權利。又本件涉訟之系爭土地如附圖1編號A所
    示部分，既經被上訴人陳明位於系爭土地如附圖2所示g、h
    範圍內，而該部分之土地所有權核屬王定國所有，被上訴人
    於本院100年6月27日準備程序亦自承無起訴權利（見本院卷
    第107頁背面），堪認被上訴人已非系爭土地如附圖1編號A
    所示部分之共有人，故不論上訴人是否無權予以占有，均不
    得由被上訴人主張為共有人全體之利益對上訴人為回復共有
    物之請求。
六、綜上所述，被上訴人基於共有人之共有物回復請求權，請求
    上訴人將坐落系爭土地如附圖1編號A所示面積64平方公尺上
    之系爭地上物拆除，並將土地返還被上訴人及王定國，為無
    理由，不應准許。其假執行之聲請亦失所附麗，應併予駁回
    。原審判命上訴人應拆除系爭地上物以返還土地，並為假執
    行之宣告，自有未洽。上訴意旨指摘原判決該部分不當，求
    予廢棄改判，為有理由。自應由本院予以廢棄改判，如主文
    第2項所示。
七、兩造其餘之攻擊或防禦方法及未經援用之證據，經本院斟酌
    後，認為均不足以影響本判決之結果，自無逐一詳予論駁之
    必要，併此敘明。
八、據上論結，本件上訴為有理由，依民事訴訟法第450條、第7
    8條，判決如主文。
中    華    民    國    100   年    8    月    24    日
                    民事第十九庭
                        審判長法  官  魏麗娟
                              法  官  黃明發
                              法  官  李媛媛
正本係照原本作成。
不得上訴。
中    華    民    國  100    年    8    月    24    日
                              書記官  李華安